【裁判字號】    89,訴,5
【裁判日期】    900601
【裁判案由】    傷害致死等
【裁判全文】
臺灣桃園地方法院刑事判決                              八十九年度訴字第五號
    公  訴  人  臺灣桃園地方法院檢察署檢察官
    被      告  戊○○
    選任辯護人  乙○○
                劉哲睿  律師
右列被告因傷害致死等案件，經檢察官提起公訴（八十八年度偵緝字第一六五、一七
０號），本院判決如左：
    主  文
戊○○無罪。
    理  由
一、本件公訴意旨略以：被告戊○○與李換章原係普通朋友，嗣於民國（下同）八十
    四年二月間至大陸地區旅遊期間，知悉友人丁○○（另案偵查起訴）不滿李換章
    屢次借錢不還，又因在海南島因借新台幣（下同）三十萬元經營賭場之事發生不
    快，竟與丁○○、郭樹安（大陸地區人民，未據偵查）及其他不詳姓名之大陸地
    區人民數人，基於共同犯意之聯絡，於八十四年三月四日凌晨一時許，共持疑似
    西瓜刀之利刃，搭乘由丁○○向新加坡籍之王慶成（年籍不詳）所借之賓士自用
    小客車，同至海南省海口市○○路宏利大樓Ａ座三０二室李換章租屋處，持前揭
    利刃強行將李換章押往海口市龍昆北金融花園大樓地下室而拘束其行動自由，並
    由郭樹安等人在該大樓地下室，共同基於傷害犯意，以拳打腳踢之方式，毆打李
    換章頭部等處，持續約二小時餘，致李換章幾近休克狀態，始發現有致命之虞，
    再趕緊將李換章送至海南省人民醫院急救，終因傷重不治死亡，郭樹安等人乃將
    李換章屍體運至海口市○○路旁掩埋，而被告早於八十四年三月七日先行搭機返
    台藏匿，直至八十八年二月七日為警查獲，因認被告涉有刑法第二百七十七條第
    二項之傷害致死罪嫌、第三百零二條第一項之妨害自由罪嫌及第二百四十七條第
    一項之遺棄屍體罪嫌云云。
二、按「犯罪事實應依證據認定之，無證據不得推定其犯罪事實」，刑事訴訟法第一
    百五十四條定有明文。
三、訊據被告戊○○堅決否認右揭犯行，辯稱：伊於李換章在右揭時地遭不詳人士多
    人以西瓜刀架走時並不在場，伊僅曾於當天為返回台灣前往找李換章辭行，惟並
    未參與架走李換章乙事，亦未見到丁○○等人等語。經查：公訴人認被害人李換
    章於右揭時地遭被告夥同丁○○、郭樹安等人共同持西瓜刀架走，並以拳打腳踢
    傷害被害人李換章致死，並再共同將被害人李換章屍體遺棄在海南島海口市○○
    路○○路旁云云，無非以被害人李換章配偶己○○及其家屬李換整、李換麟及證
    人甲○○、辛○○等人之供述，為其僅有之論據。惟：
    （一）刑法第二百七十七條第二項之傷害致死罪，乃以被害人須因傷害而產生死
          亡之結果為其構成要件之一，依公訴人本件起訴書所載雖係自八十四年三
          月四日案發後，被害人李換章其人即經遍尋不著，且經被害人李換章配偶
          己○○於八十四年三月十九日，在海南島「海南日報」第二版上登載尋人
          （即被害人李換章）啟事後，仍迄今下落不明，而堪認定被害人李換章應
          已「失蹤」，然此一「失蹤」之結果，顯與刑法第二百七十七條第二項所
          規定「致死」之構成要件不符，至為顯然。又公訴人認被害人李換章於右
          揭時地遭被告共同傷害後，曾送至海南島人民醫院急救乙情，經本院函請
          財團法人海峽交流基金會轉請海南省人民醫院協查之結果，亦稱「我院經
          多方查找，證實查無此人」等語，此有該會八十九年七月二十四日（八九
          ）海惠（法）字第０五六一九號函乙份，在卷可稽，而被害人李換章之配
          偶或其家屬多人，經本院先後多次審理後，迄今亦未能提供被害人李換章
          其人確已「致死」結果之相關事證，供本院查證，是僅憑被害人李換章配
          偶己○○及其家屬李換整、李換麟等人之供述，顯尚仍不足供認定被害人
          李換章確已「致死」之事實，至為灼然。
    （二）證人己○○、李換整及李換麟三人雖均於警、偵訊中及本院審理時均指稱
          被告於右揭時地共同將被害人李換章其人持西瓜刀架走，並共同傷害後送
          醫急救半小時後仍不治死亡云云，惟己○○、李換整及李換麟三人不僅分
          別係被害人李換章其人之配偶及兄弟，且己○○、李換整及李換麟三人於
          右揭時地案發均人在台灣地區，而均屬案發時不在場之人，至於均指稱被
          害人李換章於右揭時地遭被告以西瓜刀架走云云，則均係「聽」其等友人
          陳述當時案發經過，始行得知上情，均為「傳聞證據」之屬，且被害人李
          換章其人迄今下落不明，亦查無任何「致死」的相關事證，是僅憑被害人
          李換章配偶己○○及其家屬李換整、李換麟三人指述之詞，自尚不足供認
          定被告確有公訴人所指上開犯行之依據，至為顯然。至於財團法人海峽交
    流基金會八十四年三月十四日（８４）海仁（法）字第０一八一九號函雖
          稱「頃據『海峽兩岸關係協會八十四年三月十三日來函，....，目前有關
          方面正組織力量追查此案，並查找李換章遺體，.... （見八十五年度偵
          字第一三九一九號偵查卷第二十一頁）」等語在卷，惟依上開海峽兩岸關
          係協會函覆文件可知，海南省有關方面亦係依證人己○○前往海南島尋找
          被害人李換章未獲後，始行前往有關單位報案，並將上開「傳聞證據」轉
          述該有關單位，此有海峽兩岸關係協會該函影本乙份可佐，是僅憑海峽兩
          岸關係協會上開函覆文件內容，亦不足供為不利被告認定之依據，至為灼
          然。
    （三）證人辛○○雖迭次於警訊中證稱「.... 志成與阿和帶人去打李換章且打
          得很嚴重，並說現李換章人不見了，.... 」云云，惟有關上開經過乃係
          葉文苑轉述予他的「傳聞證據」，證人辛○○本人於案發當並不在現場，
          而葉文苑其人不僅證人辛○○迄今未能提供其年籍、住所等資料供本院
          審認，且證人辛○○於本院審理時亦證稱「....，他（即葉文苑」說是李
          換章的太太（即己○○）跟他說的，.... （見本院卷八十九年八月二十
          五日筆錄）」等語，是葉文苑所轉述證人辛○○知悉之情，顯亦係由被害
          人李換章配偶己○○所告知葉文苑知悉後，再由葉文苑所轉知予證人蘇文
          章知悉者，則證人辛○○個人於警訊中及本院審理時證述之詞，自屬得自
          證人己○○之「傳聞證據」，亦不足為認定被告確有公訴人所指上開犯行
          之依據，至為顯然。至於證人甲○○雖於警訊中證稱「....，其中該帶頭
          男子我曾於八十三年十二月間在李換章住處見過一次面，當時李換章就叫
          他『志誠』，身高約一百六十六公分，微胖，蓄平頭（見八十五年度偵字
          第一三九一九號偵查卷第十八頁）」、「（今警提示戊○○是否為你所述
          案發時押走李換章之『志誠』男子？）經當面指證沒錯，就是他押走李換
          章（見同上卷第二十頁）」、「....，戊○○我是先前曾在李換章住處看
          過，我能確認他（見同上卷第二十頁）」等語綦詳，惟證人甲○○此部分
          所述，不僅業據被告迭次於本院審理時堅決否認在卷，亦核與證人丙○○
          迭次於偵查中及本院審理時證稱「（當時李有無對其中一名男子叫『志誠
          』？）應該沒有（見同上卷八十六年一月十日筆錄）」、「（當天衝進來
          時有沒有看到戊○○、丁○○？）不清楚（見本院卷八十九年三月十七日
          筆錄）」等語不符，是僅憑證人甲○○個人證述之詞，自亦尚不足供認定
          被告確有公訴人所指上開犯行之憑據，至為灼然。
    （四）證人即同案共犯丁○○於警訊中雖曾坦承上開犯行云云，惟證人丁○○當
          時係供稱其係與五位大陸人士共同將被害人李換章持西瓜刀架走，被告本
          人則未參與上開犯行等語，且證人丁○○因上開同一案件，經臺灣桃園地
          方法院檢察署檢察官起訴本院審理後（即本院八十六年度訴字第一三八六
          號案件），亦認證人丁○○此部分之自白缺乏「任意性」，復查無其他積
          極事證之情形下，而判決丁○○此部分犯行無罪在案（現已上訴臺灣高等
          法院審理中），此有本院八十六年度訴字第一三八六號案件判決書影本乙
          份可佐，而證人丁○○於本院審理時亦證稱其當天在被害人李換章上開住
          處時，並未見到被告本人在場，並否認其涉有上開犯行等語在卷，且被告
          迭次於本院審理時亦堅決否認其涉有上開犯行，是僅憑證人丁○○個人於
          其警訊中上開自白之詞，尚不足為不利被告認定之依據，至為顯然。
    （五）雖被告經本院函請法務部調查局進行測謊鑑定之結果，認被告測試均呈情
          緒波動反應，而研判被告有說謊之反應，此有該局九十年二月二十一日（
          ９０）陸（三）字第九０００六九二０號鑑定通知書乙紙，在卷可稽，而
          堪認定，惟因本件被告經本院審理後，除證人己○○、李換整、李換麟、
          甲○○之外，並查無其他任何積極事證，且被告進行測謊之鑑定結果，非
          屬公訴人所起訴上開犯罪事實之積極證據，又「在測謊理論中，為顧及鑑
          驗準確度，必須以受測人（即被告）之事實行為作測試標的，意圖性問題
          屬於個人行為形成之心理歷程，並不適宜進行測謊鑑驗」，此有內政部警
          政署刑事警察局八十九年十二月五日（八九）刑鑑字第一六０五三一號函
          乙份可佐，是自不得僅憑上開測謊之結果，逕為認定被告有無上開犯罪事
          實之憑據，至為顯然。至於被告雖曾於公訴人將其移送內政部警政署刑事
          警察局在八十八年五月十九日進行測謊時，曾坦承「八十四年三月四日徐
          進和打電話給渠，叫渠一起到李換章家，故由丁○○開車載渠前去李宅，
          當時車上另有三個大陸人，到李宅門口時由渠按門鈴，有人開門後，徐進
          和等四人便衝進去押走李煥章，張嫌坦承和丁○○一同前往李宅並按門鈴
          ，但聲稱並不知丁○○等人係要押走李煥章人，自己亦未打李煥章」云云
          ，此有該局八十八年五月二十七日刑鑑字第四九三五四號鑑驗通知書乙紙
          可佐，惟被告此部分所述業據其本人事後於本院審理時堅決否認在卷，亦
          核與證人丁○○於其上開警訊中之自白及本院審理時證述之情節，均不相
          符，有如上述，而被告該次測謊結果亦認「受測人（即被告）對問題反應
          不一，致無法鑑判」等語在卷，是被告此部分之自白，在查無其他補強事
          證證明之情形下，自亦不足為不利被告認定之依據，至為灼然。
 四、綜上所述，公訴人起訴被告涉有上開犯嫌，無非以被害人李換章配偶己○○及
     其家屬李換整、李換麟及證人甲○○、丙○○等人為其僅有之論據，惟因其等
     指述、證述之詞，不僅均屬「傳聞證據」或屬單一證人之個人指述之詞，且被
     害人李換章其人「失蹤」迄今，生死未明，有如上述；另證人己○○、李換整
     、李換麟、甲○○所稱當時一同在場之證人庚○○、「小仇」及「阿花」等人
     ，其中庚○○其人經本院多次傳喚後，均未能到院接受訊問，至於「小仇」、
     「阿花」二人，因均為大陸地區人民，證人己○○、李換整及李換麟三人，亦
     未能提供其等年籍資料供本院審認，是僅憑被害人李換章配偶己○○及其家屬
     李換整、李換麟及證人甲○○、丙○○等人上開供述之詞，自顯尚不足供認定
     被告確涉有公訴人所指上開犯罪事實之依據，至為顯然。此外，復查無其他積
     極事證足資證明被告確有公訴人所指上開犯行，自屬不能證明被告上開犯罪事
    ，應依刑事訴訟法第三百零一條第一項之規定，諭知無罪之判決。
據上論斷，應依刑事訴訟法第三百零一條第一項，判決如主文。
本案經檢察官陳雅譽到庭執行職務。
中      華      民      國        九十      年      六    月      一    日
                          臺灣桃園地方法院刑事第四庭
                              法  官  林  晏  鵬
右正本證明與原本無異。
如不服本判決，應於判決送達後十日內向本院提出上訴狀( 應附繕本 )，上訴於
臺灣高等法院。
                              書記官  張  雅  慧
中        華        民        國   九十   年   六   月    八    日


司法院資訊處製作；財團法人民間司法改革基金會備份。
